# 被审计单位社保，公积金缴费比例低于当地规定水平该如何处理？

提问人：pittjean 时间：2017-01-08 19:22:03
根据审计准则，CPA应当考虑被审计单位违反法律法规对财务报表的影响。那么缴费比率低，属于影响财务报表重大错报风险的因素吗？遇到这种情况CPA应当如何应对呢？是认客户的数字还是要让他们多交社保？假设该情景是一个IPO公司审计或者已经上市的公司的年审。@chenyiwei

回答人：chenyiwei
对于IPO项目申报期内的职工社保问题，处理原则一般是：鉴于企业为职工缴纳社保是企业承担社会责任的重要体现，而“规范运行”是IPO的一项基本条件，因此从最严格的角度，我们通常会要求至少在IPO的三年一期申报期内严格按规定提取应交纳的社保；
IPO申报期之前的部分，则由发行人的大股东作出补偿承诺。 即使券商、律师认为以前期间及报告期内不足额缴纳社保也没有违反当地的法律法规规定，可以不用对以前年度的少缴数作出计提及报告期内补提的观点，但是为了完整反映企业的实际获利能力，充分体现企业对员工依法应承担的社会责任，CPA应要求企业在申报期内足额确认与员工社保相关的成本、费用和负债，以避免出现申报期内成本费用和负债低估的情形。对于发生于申报期最早期初之前的少缴社保事项，可要求控股股东、实际控制人出具由其承担该部分可能损失的承诺，并关注其实际履行承诺的能力。 在某些情况下，如企业宣称“实际上已负担了员工‘五险’的成本，只是应员工自身利益的要求用补助形式发放，且有部分员工自己在外缴交社医保”，则建议实施以下程序予以核实： （ 1 ）请律师出具该做法是否合规的专业意见，并可向当地社保主管部门咨询； （ 2 ）从当地社保部门获取应交社保费的“无欠缴证明”； （ 3 ）对于自行在外缴交社医保的员工，获取员工本人对该种做法的确认，以及自愿放弃企业为其缴交五费的书面声明；获取社保机构出具的员工自行缴纳社保费用的相关收据；获取企业向其支付相关补助金额的计算方法和实际支付该补助的证明文件；关注补助的拨付和员工在外自行缴纳社保是否足额、及时。如果就上述问题获得了充分、适当的审计证据予以支持的，则可以视同企业已经足额承担相关社保成本，不再要求就该部分社保予以补提；如果不能就上述问题获取充分、适当的审计证据予以核实，则应要求补提相关负债和确认相关损益。 对于少缴社保，补提后可确认为应付职工薪酬或其他应付款，如果在法定的追缴年限内未发生实际被追缴的情况，且对应的员工也已离职，则可以在以后年度追缴期满时转回该负债，并计入转回当期的营业外收入。

提问人：呼叫帮助 时间：2017-04-04 21:56:38
我们审计过一家集团公司，公司有这样两家子公司，一家是商贸企业，一家是设计企业，商贸企业对员工的业务提成没有从工资中核算，设计企业对员工的绩效提成没有从工资中核算。二家公司是按照工资的最低基数来交，没有达到社保规定的基数比例申报缴纳。
本次审计我们将费用中列支的工资调整到应付职工薪酬核算，请问此时我们是否也需要补提各项社保？

回答人：chenyiwei
原则上应计提（特别是在IPO和新三板挂牌申报期间及挂牌后）。一般企业可根据当地的习惯做法处理。